【裁判字號】    98,消債更,172
【裁判日期】    980326
【裁判案由】    聲請更生程序
【裁判全文】
臺灣高雄地方法院民事裁定           98年度消債更字第172號
聲  請  人  甲○
代  理  人  徐豐益律師
上列當事人因消費者債務清理條例事件聲請更生，本院裁定如下
：
    主  文
聲請駁回。
聲請費用由聲請人負擔。
    理  由
一、本件聲請意旨略以：伊每月收入約為新臺幣（下同）50,000
    元，扣除每月必要生活費用，每月需支出為17,301元；核聲
    請人之債務總額為5,358,190 元，聲請人收入顯難支付龐大
    之還款金額；經聲請人依法向最大債權銀行萬泰商業銀行（
    下稱萬泰銀行）提出協商之申請，因聲請人未能接受顯足以
    負擔之還款方案，萬泰銀行遂於民國（下同）97年10 月2日
    寄發前置協商不成立通知書告知聲請人協商不成立，故聲請
    人據此向本院提出更生程序聲請。又伊無擔保或無優先權之
    債務總額未逾1,200 萬元，復未經法院裁定開始清算程序或
    宣告破產，爰向本院聲請更生等語。
二、按「為使負債務之消費者得依本條例所定程序清理其債務，
    以調整其與債權人及其他利害關係人之權利義務關係，保障
    債權人之公平受償，謀求消費者經濟生活之更生及社會經濟
    之健全發展，特制定本條例」；「債務人不能清償債務或有
    不能清償之虞者，得依本條例所定更生或清算程序，清理其
    債務」；「債務人對於金融機構因消費借貸、自用住宅借款
    、信用卡或現金卡契約而負債務，在聲請更生或清算前，應
    提出債權人清冊，以書面向最大債權金融機構請求協商債務
    清償方案，並表明共同協商之意旨。」；消費者債務清理條
    例第1 條、第3 條、第151 條第1 項分別定有明文。消費者
    債務清理條例立法本意乃為助陷於經濟上困境之消費者跳脫
    惡性循環之債務窘境，並避免衍生嚴重之社會問題及維持安
    定之社會經濟秩序，故提供有更生或清算之程序二種手段供
    債務人重整其債務，妥適調整其與各相關債權人等間之權利
    義務關係，以謀求消費者經濟生活之更生機會，從而健全社
    會經濟發展。然私法上之債之關係，立基於當事人間之信賴
    關係，為今社會經濟發展所繫，故當事人循法追求己利之際
    ，亦應慮及對造權益，並需考量該債之關係在社會上之輕重
    ，且基於誠實及信用之原則，行使其債權及履行其債務，故
    債務人之消費者欲以上開條例調整債務關係時，自應以誠信
    原則為準繩，故法院僅得於聲請人實有不能清償債務或有不
    能清償之虞時，且在債權人與債務人於真切協商未果之後，
    始得居中介入兩造間為解決債務關係之仲裁，以免有心之人
    藉此條例而恣意圖謀脫免債務，嚴重破壞經濟流通，陷社會
    於道德危險之動盪，使融資之人因信用緊縮而無法貸得款項
    ，徒增社會經濟動亂。
三、經查：
  (一)本件聲請人已踐履前置協商程序，惟與最大債權銀行協商未
    果，有前置協商不成立通知書在卷可稽，合先敘明。
  (二)債務人所主張之上開事實，業據提出債權人清冊、財產及收
    入狀況說明書、財團法人金融聯合徵信中心金融機構債權人
    清冊暨當事人綜合信用報告、戶籍謄本、聲請人及其配偶與
    受扶養人之95年、96年所得清單及財政部高雄市國稅局財產
    歸屬資料清單、前置協商申請書、薪資資料、健保投保資料
    、公教人員保險繳費證明、交通費收據、生活費收據、醫療
    費收據、水費收據、電費收據、電信費收據、天然氣費收據
    、保險費繳費收據、所得稅扣繳憑單、房屋稅繳款書、土地
    及建物所有權狀等文書為證。本院復函查萬泰銀行聲請人所
    提前置協商之資料暨該行主張還款條件如卷所附。
  (三)聲請人雖主張每月收入約50,000元，並提出薪資單為證，但
    查聲請人96年所得清冊，聲請人95、96年度之年收入分別為
    839,997 元及877,299 元，平均月收入為69,500元及73,108
    元，均與聲請人陳報之每月薪資50,000元相較甚遠；故聲請
    人既無調職或薪資變動等情，聲請人97年申請前置協商之收
    入自應以96年度月平均收入73,108元計算。又聲請人主張每
    月支出之必要生活費、房屋貸款、扶養費用合計為17,301元
    ，有聲請人填具之財產及收入狀況說明書可參。故聲請人每
    月收入扣除必要生活費用仍有55,807元。
  (四)又本院函查萬泰銀行於前置協商提出之還款條件，該行願提
    供有「年利率6 ％，月繳25,000元」及「年利率4 ％，月繳
    21,500元」二方案供聲請人選擇，但聲請人每月僅願意還款
    10,000元，以致協商不成立等語，有萬泰銀行回函在卷可稽
    。又聲請人薪資扣除必要生活費用仍有55,807元，已如上述
    ，可徵聲請人薪資均足以支付上開二方案中任一方案，且繳
    納協商款項後尚餘有30,807元到34,307元之金額可供其自由
    支配，並不至於造成經濟上之窘況。據此，最大債權銀行既
    已提供合理之方案供聲請人選擇，聲請人循協商途徑即可解
    決債務問題，自不屬消費者債務清理條例第3 條之「債務人
    不能清償債務或有不能清償之虞」。
四、綜上所述，本件聲請人聲請更生先依法踐履前置協商程序，
    惟債權銀行間於前置協商時暨已提出聲請人尚能負擔之還款
    條件，惟遭聲請人拒絕採納，故此情形難謂其符合消費者債
    務清理條例第3 條之「不能清償債務」要件規定，自不得聲
    請更生，應駁回其更生之聲請。
五、爰依消費者債務清理條例第8 條、第151 條第5 項、第15條
    ，民事訴訟法第78條，裁定如主文。
中    華    民    國    98    年    3     月    26    日
                  臺灣高雄地方法院鳳山分庭
                          法  官  何悅芳
以上正本係照原本作成。
如不服本裁定，應於送達後10日內，向本院提出抗告狀並表明抗
告理由，如於本裁定宣示後送達前提起抗告者，應於裁定送達後
10日內補提抗告理由書（須附繕本）。
中    華    民    國    98    年    3     月    26    日
                          書記官  洪嘉慧


司法院資訊處製作；財團法人民間司法改革基金會備份。
